臺灣臺南地方法院民事裁定　　　　　 100年度消債抗字第18號
抗　告　人　顏旭茂　 住臺南市.
上列抗告人因聲請更生事件，對於民國100年3月14日本院100年
度消債更字第2號裁定提起抗告，本院裁定如下：
    主  文
原裁定廢棄。
抗告人顏旭茂自民國一百年四月二十九日十七時起開始更生程序
，並命司法事務官進行本件更生程序。
    理  由
一、抗告意旨略以：原審認抗告人每月平均收入為新臺幣（下同
    ）40,207元；而抗告人每月必要支出為11,234元，以其收入
    扣抵支出後尚餘28,973元，顯有能力負擔國泰世華商業銀行
    股份有限公司（下稱國泰世華銀行）所訂立之每期25,626元
    協商款，且抗告人未積極主動與受讓債權之非金融機構協調
    還款事宜，則抗告人更生之聲請，既未該當於消費者債務清
    理條例第3條或第151條第5項之規定，自應予以裁定駁回更
    生之聲請。惟：
(一)抗告人每月必要生活支出，依行政院內政部公告民國99 年
    臺灣省低收入戶最低生活費用每人每月為9,829元，原審計
    算之金額僅有7,817元，顯低於內政部所公告之金額，當已
    無法維持抗告人之基本生活尊嚴，準此，抗告人每月必要生
    活及扶養費支出，應以13,246元計算為妥適【計算式：9,82
    9＋3,147＝13,246】。
(二)又抗告人於99年9月29日向最大債權銀行提出協商之申請時
    ，最大債權銀行並未考慮資產管理公司對抗告人進行強制執
    行扣薪之情形，倘抗告人接受其協商條件，則抗告人可處分
    所得必為負數，蓋受資產公司每月13,402元扣薪執行【計算
    式：40,207元÷3＝13,40 2元，元以下四捨五入，下同】，
    以抗告人每月收入40,207元，扣除前揭扣薪支出13,402 元
    、協商款25,626元、每月生活暨扶養支出支出13,246元，即
    為負數【計算式：40,207－25,626元－13,4 02元－13,246
    ＝-12, 067元】，顯然抗告人絕無可能負擔債權銀行所開立
    之協商方案，其協商必定因資產管理公司之存在而失敗。因
    此，抗告人實已該當消費者債務清理條例所定之「有不能清
    償之情事」。
(三)退步言，縱按消費者債務清理條例100年1月10日修正後增設
    之第151之l條，規定資產公司須比照金融機構所提出之協商
    條件辦理協商事宜，及增定之第158條規定，明確規範協商
    成立得溯及既往，資產公司應比照協商條件逕向債務人協商
    ，惟抗告人現積欠台新資產管理股份有限公司365,613元、
    富全國際資產管理股份有限公司42,471元，合計408,084元
    ，縱使抗告人得與最大債權銀行國泰世華銀行按其協商條件
    成立協商，抗告人每月尚需支付2,442元與前揭二資產公司
    ，其收入扣抵支出後，每月仍入不敷出【計算式：40,207（
    收入）－25,626（國泰世華銀行協商款）－13,246 （生活
    及扶養支出）－2,442（資產管理公司之估計協商款）＝-l,
    107】。為此，請求廢棄原裁定，准許抗告人開始更生程序
    等語。
二、按本條例所稱消費者，指五年內未從事營業活動或從事小規
    模營業活動之自然人。前項小規模營業指營業額平均每月新
    臺幣20萬元以下者。債務人不能清償債務或有不能清償之虞
    者，得依本條例所定更生或清算程序，清理其債務。債務人
    無擔保或無優先權之債務總額未逾新臺幣1,200萬元者，於
    法院裁定開始清算程序或宣告破產前，得向法院聲請更生。
    債務人對於金融機構因消費借貸、自用住宅借款、信用卡或
    現金卡契約而負債務，在聲請更生或清算前，應提出債權人
    清冊，以書面向最大債權金融機構請求協商債務清償方案，
    並表明共同協商之意旨。債務人為前項請求時，視為同意或
    授權受請求之金融機構，得向稅捐或其他機關、團體查詢其
    財產、收入、業務及信用狀況。第一項受請求之金融機構，
    應即通知其他債權人與債務人為債務清償之協商，並將前項
    查詢結果供其他債權人閱覽或抄錄。協商成立者，應以書面
    作成債務清償方案，由當事人簽名、蓋章或按指印；協商不
    成立時，應付與債務人證明書。債務人與金融機構協商成立
    者，不得聲請更生或清算。但因不可歸責於己之事由，致履
    行顯有重大困難者，不在此限。消費者債務清理條例第2條
    第1項、第2項、第3條、第42條第1項及第151條第1項至第5
    項分別定有明文。次按法院開始更生程序之裁定，應載明其
    年、月、日、時，並即時發生效力。法院裁定開始更生或清
    算程序後，得命司法事務官進行更生或清算程序，同條例第
    45條第1項、第16條第1項前段亦有明文。
三、經查：
(一)抗告人於消費者債務清理條例施行後，曾以書面向最大債權
    金融機構國泰世華銀行請求協商，於前置協商程序中，國泰
    世華銀行提出「180期、利率1%、每期25,626元」之清償方
    案，然因抗告人無法接受該還款方案，國泰世華銀行乃以「
    債務人無法接受前置協商分期還款方案」為由，於99年11月
    8日出具前置協商不成立通知書予抗告人，已據抗告人提出
    之協商不成立通知書（原審卷第16頁）為證，且有國泰世華
    銀行100年1月27日民事陳報狀（原審卷第89頁）在卷足憑，
    堪信為真實。
(二)次查，抗告人現任職於三益制動科技股份有限公司，99年度
    之所得，1月至12月之薪資分別為38,416元、34,363元、38,
    911元、37,216元、38,578元、37,693元、38,798元、38,40
    4元、37,110元、38,188元、37,098元、38,376元；年終獎
    金29,332元，共計482,483元，此有三益制動科技股份有限
    公司提出債務人薪資總表（原審卷第190至195頁）可稽，是
    抗告人平均每月收入為40,207元【計算式：482,483÷12＝
    40,207】應為可採，並為抗告人所不爭。
(三)抗告人主張每月必要生活費用，應參酌內政部公告之99年度
    臺灣省每人每月最低生活費用9,829元為計算標準，惟參抗
    告人於原審所提出之財產及收入狀況說明書（原審卷第7至9
    頁）所示，抗告人所載聲請前兩年內必要支出含：子女教育
    費10,000元/月、膳食費（子女及抗告人共三人）15,000元/
    月、交通費（子女及個人共三人）2,100元/月、水電費1,00
    0元/月、電信費700元/月、醫療費417元/月，惟抗告人既對
    其養女何佩蓉無負擔扶養義務，且對於其子顏翊丞每月扶養
    費用3,417元亦不爭執，則財產及收入狀況說明書即應將該
    等非涉抗告人「個人」必要支出以予剔除，故原審以抗告人
    個人必要生活支出即膳食費5,000元/月（15,000÷3）、交
    通費（700元/月（2,100÷3）、水電費1,000元/月、電信費
    700元/月、醫療費417元/月，共計必要支出為7,817元【計
    算式：（15,000÷3）＋（2,100÷3）＋1,000＋700＋417
    ＝7,817】，尚無違誤。從而，抗告人主張應以按月9,829
    元計算債務人按月必要支出云云，尚不足採。
(四)準此，抗告人每月收入為40,207元，扣除抗告人每月必要生
    活費用支出7,817元及扶養費用3,417元後，雖尚有餘額28,9
    73元（計算式：40,207－7,817－3,417＝28,973），可供清
    償最大債權銀行國泰世華銀行於99年11月間提出之按月25,6
    26元還款方案，惟抗告人之債權人除按財團法人金融聯合徵
    信中心當事人綜合信用報告所列之債權銀行外（原審卷第24
    至28頁），尚有台新資產管理股份有限公司及富全國際資產
    管理股份有限公司（另渣打國際商業銀行股份有限公司業於
    99年12月1日將其債權讓與良京實業股份有限公司，原審卷
    第202頁），其債權本金合計達583,940元【計算式：504,
    384＋79,556＝583,940】，此有台新資產管理股份有限公司
    100年1月27日消費者債務清理陳報狀及富全國際資產管理股
    份有限公司100年2月11日陳報狀（原審卷第185頁、第187頁
    ）可查，而上開二家資產管理公司因無法納入前置協商之協
    商條件，且參酌該二資產管理公司於抗告人99年11月間聲請
    前置協商當時，台新資產管理股份有限公司業於99年4月2日
    對抗告人為強制扣薪，又富全國際資產管理股份有限公司亦
    於同年12月17日對抗告人聲請強制扣薪，此經本院電詢抗告
    人所任職之三益制動科技股份有限公司查明屬實，有本院電
    話紀錄表（本院卷第15頁）在卷足佐。從而，抗告人所陳國
    泰世華銀行未考慮資產管理公司對抗告人進行強制執行扣薪
    乙情，自屬可採。而台新資產管理股份有限公司雖於原審陳
    報狀（原審卷第185頁）內指出有意願比照台新國際商業銀
    行股份有限公司所提出之個別協商條件與抗告人再次協商，
    惟富全國際資產管理股份有限公司僅願提出0利率、分10期
    、每期8,000元協商方案與抗告人協商，有該公司100年2月
    11 日陳報狀（原審卷第187頁）可稽，從而，依此計算，抗
    告人於扣除必要生活支出及扶養費用，再扣除國泰世華銀行
    所提出之25,626元協商款後，僅餘3,347元足供還款【計算
    式：40,207－7,817－3,417－25,6 26＝3,347】，上該資產
    管理公司所提出之協商款，已非抗告人每月3,347元之餘額
    所能支應。且退步言之，縱抗告人不履行資產管理公司所提
    出之還款條件，而由資產管理公司就抗告人扣薪部分分配，
    則抗告人平均每月收入40,207經扣薪後僅存26,805元【計算
    式：40,207 元×2/3＝26,805元】，扣除前揭必要費用
    7,817元及扶養費3,417元後，每月餘額15,571元【計算式：
    26,805－7,817－3,417＝15,571】，就國泰世華銀行所提出
    25,626元協商款，仍非抗告人每月15,571元之餘額所能負擔
    。是就上開債權銀行及資產管理公司所提出之還款條件以觀
    ，顯非抗告人所能負擔，灼然甚明，則抗告人主張伊有不能
    清償債務之情形，堪信屬實。從而，本件自應許抗告人依消
    費者債務清理條例所定更生程序，清理其債務。
四、綜上所述，抗告人僅係一般消費者，並未從事營業，其已達
    不能清償債務之程度，其中無擔保或無優先權之債務總額未
    逾1,200萬元，抗告人曾向最大債權銀行國泰世華銀行請求
    協商債務清償方案，惟協商不成立，且未經法院裁定開始清
    算程序或宣告破產，又查無消費者債務清理條例第6條第3項
    、第8條或第46條各款所定駁回更生聲請之事由存在，則抗
    告人聲請更生，應屬有據。原裁定駁回抗告人更生之聲請，
    容有未洽，抗告意旨指摘原裁定不當，求予廢棄，為有理由
    ，應由本院將原裁定廢棄，准許抗告人自100年4月29日17時
    起開始更生程序，並命司法事務官進行本件更生程序。
五、據上論結，本件抗告為有理由，依消費者債務清理條例第15
    條，民事訴訟法第492條、第95條、第78條，裁定如主文。
中    華    民    國  100  年    4    月      29      日
                  民事第三庭    審判長法  官

                                      法  官

                                      法  官
以上正本係照原本作成。
本裁定除抗告理由有涉及法律見解具有原則上之重要性者外，不
得再為抗告。如提起再抗告，應於收受正本後10日內委任律師為
代理人向本院提出再抗告狀，並繳納再抗告費新臺幣1,000元。
本裁定已於100年4月29日17時公告。
中    華    民    國  100    年    4    月     29    日
                                      書記官  蘇玟心